臺灣雲林地方法院刑事裁定
111年度聲字第337號
聲明異議人
即  受刑人    黃瑞芳



上列聲明異議人即受刑人因公共危險案件，對於臺灣雲林地方檢
察署檢察官之執行指揮(111年度執字第862號)聲明異議，本院裁
定如下：  
    主  文
聲明異議駁回。
    理  由
一、聲明異議意旨略以：聲明異議人即受刑人黃瑞芳經本院110
    年度六交簡字第251號不能安全駕駛動力交通工具案件，判
    處有期徒刑5月，如易科罰金，以新臺幣（下同）1,000元折
    算1日確定。聲明異議人雖為第3次酒駕，然未造成傷亡，犯
    罪情節實屬輕微，且前2次行為距離本次已逾7年時間，顯見
    聲明異議人確實有反省自己，又檢察官認為聲明異議人未入
    監服刑難收矯正之效或難以維持法秩序，不准易科罰金，而
    未使其有充分陳述意見之機會，致其未能及時提供一定之答
    辯或舉出相當證據進行防禦。懇請准許易科罰金或易服社會
    勞動。故認檢察官不准易科罰金，並令聲明異議定期報到入
    監執行之執行指揮為不當，依法聲明異議。
二、受刑人或其法定代理人或配偶以檢察官執行之指揮為不當者
    ，得向諭知該裁判之法院聲明異議，刑事訴訟法第484條定
    有明文。又刑法第41條關於「易科罰金」及「易服社會勞動
    」之制度，乃對於違犯輕罪之行為人，於刑罰執行時改以罰
    金或社會勞動替代徒刑或拘役之易刑處分，避免執行短期自
    由刑所產生之流弊。但刑法第41條第1項但書、第4項另規定
    易科罰金或易服社會勞動，難收矯正之效或難以維持法秩序
    者，不適用，依其立法理由說明，個別受刑人如有不宜易科
    罰金或易服社會勞動之情形，在刑事執行程序中，檢察官得
    依上述規定審酌受刑人是否具有「確因不執行所宣告之刑，
    難收矯正之效，或難以維持法秩序」等事由決定之，此乃檢
    察官指揮執行時得依職權裁量之事項，倘其未濫用權限，不
    得任意指摘為違法。
三、經查：
　㈠聲明異議人因不能安全駕駛動力交通工具案件，經本院以110
    年度六交簡字第251號判處有期徒刑5月，如易科罰金，以1,
    000元折算1日確定，有前開判決、臺灣高等法院被告前案紀
    錄表附卷可參。嗣經移送臺灣雲林地方檢察署(下稱雲林地
    檢署)執行，雲林地檢署寄發執行傳票上記載「台端歷年已
    第3次酒駕(102年、103年、本次)，如准易科罰金難收矯正
    之效，請攜帶國民身分證及健保卡準時報到，以入監服刑」
    等旨，經本院調取雲林地檢署111年度執字第862號執行卷宗
    核閱無訛，應認檢察官實質上已為不利於聲明異議人之指揮
    命令，得為聲明異議之標的。 
　㈡依上開案卷資料，本件檢察官於作成聲明異議人不得易刑處
    分之初，固未聽取聲明異議人之意見，惟聲明異議人於111
    年4月26日出具請求准予易科罰金、易服社會勞動聲請表、
    於111年5月9日填具請求准予易服社會勞動聲請表，表明聲
    請易刑處分之旨，而經檢察官分別批示略為：於102年犯酒
    駕緩起訴，支付6萬5,000元緩起訴金，於103年間酒駕經判
    處3月，易科罰金8萬9,000元，本案再犯酒駕判處5月，雖仍
    得易科罰金，但考量前2次經驗顯然繳錢已難收矯正之效，
    考量矯正之效與法秩序之維護，本次不予易科罰金；審酌聲
    明異議人102、103年均有酒駕紀錄，其當時已知悉酒駕乃違
    法行為，而近年酒駕、肇事致人死傷等新聞亦經媒體多次報
    導，但聲明異議人本次仍酒駕，顯然無視酒駕刑罰規定，若
    給予易服社會勞動，有難以維持法秩序情事，駁回其易服社
    會勞動聲請。復於民國111年5月2日、5月9日傳喚聲明異議
    人到庭就聲請易科罰金、易服社會勞動陳述意見，再經執行
    書記官告以聲明異議人上開檢察官否准易科罰金、易服社會
    勞動之理由等情，有前開聲請表、雲林地檢署點名單、執行
    筆錄等在卷可稽，足認檢察官於執行本案時，已充分給予聲
    明異議人陳述意見之機會，且對於聲明異議人陳述之意見，
    予以具體之回應，與正當法律程序之要求無違。
　㈢聲明異議人於102年間因犯不能安全駕駛動力交通工具罪與過
    失致死罪經檢察官為緩起訴處分在案，又於103年間犯不能
    安全駕駛動力交通工具罪經法院判處有期徒刑在案，本件再
    犯不能安全駕駛動力交通工具罪，已是第3次犯酒駕案件。
    又臺灣高等檢察署、法務部於111年已揭示酒駕案件之受刑
    人有酒駕犯罪經查獲三犯(含)以上者，應予嚴格審核是否有
    難收矯正之效或難以維持法秩序之情形，而不准易科罰金等
    節，有前開函文在卷可查。從而，本案檢察官依受刑人之本
    案犯罪情節、前案紀錄、再犯之危險性及對公益、法秩序之
    危害性等因素，審酌個案情形，認易科罰金、易服社會勞動
    已難收矯正之效，有刑法第41條第1項但書、第4項所定之事
    由，不准受刑人易科罰金、易服社會勞動，應屬行使法律賦
    予指揮刑事案件執行之裁量權，並無逾越法律授權或審認與
    裁量要件無合理關連之事實等情事，難認有何執行指揮不當
    之處。
　㈣另聲明異議人雖在聲請易服社會勞動時表明理由為：要幫忙
    照顧小孩，整理農作，打理家務事等，然刑法第41條於94年
    2月2日修法公布後業已刪除「因身體、教育、職業或家庭之
    關係或其他正當事由，執行顯有困難」之規定，故此項要件
    已非法定審酌要件，是關於受刑人之家庭、職業等因素，與
    檢察官就是否准受刑人易科罰金（或易服社會勞動），有無
    「確因不執行所宣告之刑，難收矯正之效，或難以維持法秩
    序」之情況，並無必然關聯，且刑罰之執行屬執行檢察官之
    權限，依刑法第41條第1項但書、第4項規定，執行檢察官所
    應考量者，係國家對受刑人實施之具體刑罰權是否得收矯正
    之效及維持法秩序，倘其未濫用權限，自不得任意指摘為違
    法，自不得以聲明異議人上開個人因素認為檢察官本案執行
    指揮之命令有所不當。
四、本案檢察官之執行處分，已綜合考量聲明異議人之犯罪情節
    及聲明異議人所陳情狀，並說明不准易科罰金、易服社會勞
    動之理由，亦無逾越法律授權或專斷等濫用權力之情事，法
    院應尊重其裁量權限，尚難遽謂檢察官之執行指揮為不當。
    從而，聲明異議人執上述事由請求撤銷該執行處分，核無理
    由，應予駁回。　　　　
據上論斷，應依刑事訴訟法第486條，裁定如主文。
中　　華　　民　　國　　111 　 年　　5　　月　　18　　日
                  刑事第二庭   法  官   黃麗竹 
以上正本證明與原本無異。 
如不服本裁定，應於收受送達後5日內向本院提出抗告狀。
                               書記官   黃巧吟　　　　　
中　　華　　民　　國　　111 　 年　　5　　月　　18　　日